臺灣高等法院臺南分院民事判決
                                      108年度上字第167號
上  訴  人
即  原  告  歐盧如意
訴訟代理人  張麗雪律師
上  訴  人
即  被  告  盧文檳  
            鄭麗珠  
上列當事人間請求履行契約事件，上訴人對於中華民國108年4月
2日臺灣嘉義地方法院第一審判決（107年度訴字第602號），提
起上訴，本院於110年1月27日言詞辯論終結，判決如下：
    主  文
兩造上訴均駁回。
第二審訴訟費用由上訴人各自負擔。
    事實及理由
一、上訴人歐盧如意起訴主張：伊與上訴人盧文檳為姊弟關係，
    上訴人盧文檳、鄭麗珠（下稱盧文檳等2人）原為夫妻。20
    年前（約民國80年代）伊先後與盧文檳合資購買多筆不動產
    ，產權多以鄭麗珠名義登記，為保障伊出資權益，經兩造彙
    算上訴人各筆出資金額，於98年11月3日簽署如附表一所示
    「債權承認書」時，就第2條約定內容提出原證5之文書(下
    稱A文書)，就第3條約定內容提出原證6之文書(下稱B文書)
    供見證人林德昇律師參酌，並經林德昇律師見證兩造之真意
    及親自簽名。上開文書正本應盧文檳等2人之要求由其等保
    管，伊僅持有影本。數日後，盧文檳等2人依約提供嘉義縣○
    ○鎮○○段000地號、同段000之0、000、000及中坑段00之0地
    號、○○鎮○○○000之00地號等土地，於98年11月6日設定如各
    項金額之抵押權登記，擔保債權種類及範圍為「98年11月3
    日債權承認書之投資金額保障」。系爭債權承認書第1至3條
    未訂定債務清償期，抵押權設定契約書亦未約定清償日期，
    依民法第315條規定，債權人得隨時請求清償，伊已以郵局
    存證信函催告盧文檳等2人於文到10日內清償，盧文檳等2人
    迄今未遵期清償，爰依系爭債權承認書請求盧文檳等2人應
    連帶給付3,146,000元及法定遲延利息。另伊前於85年10月2
    0日出資180萬元交由盧文檳購買嘉義縣○○鎮○○段00地號土地
    ，經於98年10月14日雙方彙算，同意扣除擋土牆築造工程、
    貼補種植鳳梨之損失、第三人出資款，尚餘826,000元，暫
    由盧文檳等2人保管，並書立如附表二所示內容之合約書及
    保管書(下稱C合約書及D保管書)，亦未訂清償期，得隨時請
    求清償，伊已以郵局存證信函通知盧文檳等2人清償，盧文
    檳等2人迄今未遵期清償，爰依C合約書及D保管書之約定，
    請求盧文檳等2人共同給付826,000元及法定遲延利息等語。
    原審判命盧文檳等2人應連帶給付上訴人2,626,000元本息，
    駁回其餘請求；兩造各就敗訴部分提起上訴。上訴人歐盧如
    意之上訴聲明：㈠原判決關於駁回歐盧如意下開第2、3項請
    求部分廢棄。㈡上開廢棄部分，盧文檳等2人應再連帶給付歐
    盧如意52萬元，及自107年9月8日起至清償日止依年利率百
    分之5計算之利息。㈢盧文檳等2人應再給付歐盧如意82萬600
    0元，及自107年9月8日起至清償日止依年利率百分之5計算
    之利息。若盧文檳等2人中一人給付，就其給付部分另一人
    同免給付義務。對盧文檳等2人之上訴，答辯聲明：對造之
    上訴駁回。
二、上訴人盧文檳、鄭麗珠則以：兩造合夥投資土地，於98年10
    月14日與11月1日分別簽立A文書、B文書、C合約書及D保管
    書等文件，藉以保障歐盧如意之權益，由歐盧如意持有上開
    文書。歐盧如意進而要求簽署系爭債權承認書，伊等乃要求
    在抵押權設定登記前，將A文書、B文書、C合約書、D保管書
    等所有書面文件加註但書附記條款，內容如同附表一編號2
    、3及附表二所示(下稱A'文書、B '文書、C'合約書、D'保
    管書)，此文書皆一式兩份，兩造各自保管一份，歐盧如意
    於98年11月3日提供給林德昇律師參酌者，即係加註附記條
    款之A'文書、B'文書、C'合約書及D'保管書。簽署系爭債權
    承認書之後，A'文書、B'文書、C'合約書及D'保管書正本即
    由歐盧如意取回，歐盧如意所述將文書正本交付伊2人等語
    並非屬實。C'合約書及D'保管書所稱之826,000元，乃因歐
    盧如意投資180萬元(包括其友人劉金普出資60萬元，歐盧如
    意實際出資120萬元)標購○○鎮○○段000地號及○○段00土地，
    其中○○段00地號土地出售後已交付劉金普62萬元，扣除其他
    支出後，歐盧如意出資餘額826,000元，存在於尚未出售之○
    ○段000地號土地，○○段00地號土地既已出售，故系爭債權承
    認書第1條當然無「○○段00地號」之記載。然歐盧如意除依
    系爭債權承認書第1條約定內容請求826,000元之外，又依C
    合約書及D保管書內容另外請求826,000元，將同一筆投資金
    額重複要求給付。又C'合約書及D'保管書所稱之826,000元
    ，與系爭債權承認書第一條約定之826,000元，實際上為同
    一筆債權。再參照加註附記條款之A'文書、B'文書、C'合約
    書及D'保管書，兩造約定須待土地出售後並塗銷全部設定之
    抵押權才能生效付款，係附有成就條件之約定。而土地既尚
    未出售，條件尚未成就，則歐盧如意依系爭債權承認書第1
    至3條及第5條，請求伊等2人連帶給付即屬無據等語，資為
    抗辯。上訴聲明：㈠原判決不利盧文檳等2人部分廢棄。㈡上
    廢棄部分，歐盧如意在第一審之訴及假執行之聲請均駁回。
    對歐盧如意之上訴，答辯聲明：上訴駁回。
三、兩造不爭執事項為：
  ㈠兩造就投資保障事項，於98年11月3日簽立系爭債權承認書，
    並經林德昇律師見證。
  ㈡鄭麗珠與盧文檳簽立上開債權承認書後，依約以名下嘉義縣○
    ○鎮○○段000、000-0、000、000、○○段00-0、○○鎮○○○段000-
    00地號土地，於98年11月6 日分別設定826,000元、1,800,0
    00元、520,000元抵押權予歐盧如意，嗣後另以買賣為原因
    ，於107年4月16日將原登記於鄭麗珠名下之土地，辦理所有
    權移轉登記予盧文檳。
  ㈢嘉義縣○○鎮○○○段000000地號土地原共有人為鄭麗珠，應有部
    分為3分之2，於99年1月27日辦理所有權移轉登記予歐盧如
    意，另應有部分3分之1為訴外人葉瓊珠所有。
四、兩造爭執事項：
  ㈠兩造間原存在之法律關係為合資契約關係，抑或合夥共同投
    資關係？
　㈡A'文書、B'文書、C'合約書及D'保管書之附記條款內容，是
    否係經兩造同意加註？
  ㈢上訴人歐盧如意依系爭債權承認書第1、2、3、5條，請求上
    訴人盧文檳、鄭麗珠連帶給付3,146,000元，有無理由？
  ㈣上訴人歐盧如意依C合約書及D保管書，請求上訴人盧文檳、
    鄭麗珠給付826,000元，有無理由？
五、本院之判斷：
  ㈠兩造間原存在合資契約之法律關係：
　　歐盧如意主張：伊出資由盧文檳等2人共同投資購地，俟所
    購土地賣出再將價款分配予伊，故兩造間原存在合資契約。
    嗣盧文檳合資購買多筆不動產，產權多以鄭麗珠名義登記，
    為保障伊出資權益，經兩造結算伊應取回出資金額，遂簽立
    系爭債權承認書，盧文檳等2人同意以當日結算金額給付予
    伊等語。盧文檳等2人則矢口否認，並抗辯：兩造係合夥共
    同投資購得土地現況仍未出售，合夥關係仍然有效存在，歐
    盧如意不得依系爭債權承認書取回尚未出售之合夥投資土地
    之投資款云云。經查：
　  ⒈按稱合夥者，謂二人以上互約出資以經營共同事業之契約
      ；民法第667條第1項定有明文。次按合資契約係雙方共同
      出資完成一定目的之契約；而合夥乃二人以上互約出資以
      經營共同事業之契約，二者均係契約當事人共同出資，雙
      方就出資及獲利比例均按約定定之，差異僅在合夥以經營
      共同事業為特點，則就性質不相牴觸部分，非不得類推適
      用民法合夥之相關規定，以定合資人間之權義歸屬（最高
      法院107年度台上字第576號判決意旨參照）。
　　⒉觀諸A文書記載「嘉義縣○○段000號、000-0號、000號、嘉
      義縣○○鎮○○段00○0地號，右列四筆土地姊姊出資新台幣壹
      佰捌拾萬元正拿錢給盧文檳......」（見原審卷㈠第329頁
      ）；B文書記載「嘉義縣○○鎮○○○段000○00地號（下稱111
      之10土地）新台幣伍拾貳萬元正，86年5月份姊姊拿錢給
      盧文檳......姊姊拿錢盧文檳投資」（見同上卷第331頁
      ）；C文書記載「民國85年10月20日台北姊歐盧如意出資1
      80交付盧文檳合股投資，借用鄭麗珠名義嘉義縣○○鎮○○段
      00地號總價360萬元，.....」（見同上卷第49-2頁）；D
      保管書記載「中華民國九十八年十月十四日盧如意新台幣
      捌拾貳萬陸仟元，請盧文檳與鄭麗珠保管......」（見同
      上卷第51頁）；系爭債權承認書內容僅表述盧文檳等2人
      已結算歐盧如意於各筆土地可取回之投資金額若干，同意
      提供土地設定抵押權與歐盧如意，盧文檳等2人應連帶給
      付歐盧如意，均未述及兩造有共同經營事業之合意（見同
      上卷第15頁），足見兩造並無約定共同經營事業，僅表示
      歐盧如意拿錢給盧文檳合資購地，未見歐盧如意有經營共
      同事業之意，依上開規定及說明，尚與合夥以經營共同事
      業為要件不符。
　　⒊又參以歐盧如意主張伊於85年12月15日出資31O萬元與盧文
      檳合資購買嘉義縣○○鄉○○○000○000○000○0地號土地，原登
      記鄭麗珠名下，該3筆土地由渠等擅自出售，卻未分配款
      項予伊，迄至98年1O月14日由渠等書立合約書及保管書交
      付伊作為憑證，以保障伊出資權利等語，並提出合約書及
      保管書在卷為佐（見本院卷㈠第323、325頁）
　　　，雖上開合約書內容有述及「歐盧如意交付新台幣31O萬
      元給盧文檳投資合夥登記鄭麗珠名義.....」，惟該文書
      全文僅敘明土地出售取得之款項如何分配及歐盧如意實際
      可取得金額若干，但未約明兩造共同經營事業。且由上述
      盧文檳擅自出售上開○○鄉○○○段土地，出售取得之款項未
      分配予歐盧如意，即可知兩造出資購地有關以多少價錢購
      何土地?是否出售土地?以多少價錢出售土地?盧文檳等2人
      均未徵得歐盧如意同意，取得款項亦未分配與歐盧如意，
      益徵兩造間原存在之法律關係並非合夥關係，而係合資契
      約關係，應堪認定。
　㈡A'文書、B'文書、C'合約書及D'保管書之附記條款內容，未
    經歐盧如意同意加註：
    ⒈按原告對於自己主張之事實已盡證明之責後，被告對其主
      張，如抗辯其不實並提出反對之主張者，則被告對其反對
      之主張，亦應負證明之責，此為舉證責任分擔之原則（最
      高法院18年度上字第2855號判決意旨參照）。查，依不爭
      執事項㈠所示，系爭債權承認書係98年11月3日在林德昇律
      師見證下，由兩造親自協商議定內容後所簽立，然上訴人
      歐盧如意主張系爭債權承認書內容第1條係依據98年10月1
      4日盧文檳等2人簽立之C合約書及D保管書，第2、3條係依
      據伊提出98年11月1日簽立之A文書、B文書而簽立等語，
      並提出上開文書在卷為佐（見原審卷㈠第49-2、51、329、
      331頁）。惟盧文檳等2人雖不否認上開文書之真正，並辯
      稱：兩造在98年11月3日簽立系爭債權承認書之前，於98
      年11月2日在前揭文書上加註附記條款，約定須待土地出
      售後並塗銷全部設定之抵押權才能生效付款，係附有成就
      條件之約定，而土地既尚未出售，條件尚未成就，歐盧如
      意依系爭債權承認書請求給付不可採云云，且提出皆加註
      附記條款內容之A'文書、B'文書、C'合約書及D'保管書（
      見原審卷㈠第267、269、273、275頁）為憑。則依上開說
      明，盧文檳等2人自應就A'文書、B'文書、C'合約書及D'
      保管書之附記條款內容，於98年11月2日有經上訴人歐盧
      如意同意乙節，負證明之責。
    ⒉查，A '文書、B'文書、C'合約書及D'保管書之附記條款內
      容係事後由盧文檳親筆增載，此為盧文檳所是認（見本院
      卷第179頁），而該附記部分歐盧如意並未簽名其上，有
      該等文書在卷足稽，尚難憑以遽認有經歐盧如意同意。
    ⒊證人即系爭債權承認書之見證人林德昇於原審證稱：「（
      問：兩造當天是否有提到要簽立債權承認書之原因?）簽
      的原因應該是在於歐盧如意是盧文檳的姊姊，他們姊弟之
      間有共同投資購買不動產，有關不動產投資以後的買賣、
      應該分配的問題，兩造要做一個釐清，....並且記載清楚
      。」「（問：債權承認書之內容，是98年11月3日當天磋
      商達成的，還是兩造已經事先談妥內容，當天來找你見證
      ?）我記得當天應該也是花很多時間，並非雙方講好來，
      馬上就寫好。我記得當時花很多時間在釐清雙方的投資金
      額到底多少，投資哪個地號哪一些資料，最後才簽立債權
      承認書的內容。」「（問：簽立債權承認書時，是否有跟
      兩造逐一確認第1條至第5條內容之意思？）有。他們都識
      字，都看過。」「（問：你在98年11月3日簽立債權承認
      書當天，看到原證4(即C合約書及D保管書)，原證5、6(即
      A文書、B文書)的書面內容？）這個是當天才看到的，之
      前我沒有接觸過他們的案件，當天雙方拿過來叫我看，我
      看完之後釐清問他們是什麼樣的狀況。」「（問：是誰把
      原證4、5、6拿給你看?）記憶中應該是原告歐盧如意。」
      「（問：當天拿給你看的原證4、5、6，是正本還是影本?
      ）歐盧如意應該提原本給我看的。」「（問：在98年11月
      3日簽債權承認書當天，兩造都各自有一份原證4、5、6的
      書面?）沒有。因為此部分當初我覺得因為歐盧如意把錢
      交付給盧文檳去共同投資，這些文件應該都是盧文檳他們
      寫給他姐姐，作為一個憑據的東西，不會是盧文檳這邊保
      管，應該是歐盧如意保管，才符合當時它們的情形。」「
      （問：所以當天只有看到原告歐盧如意拿出原證4、5、6
      的書面，是否有印象被告等（指盧文檳等2人）是否同樣
      也有一份書面?）我記得我只有看歐盧如意提出的那一份
      而已。」「（問：98年11月3日簽立債權承認書當天，你
      看到C合約書及D保管書【原證4】，還是加註文字的C'合
      約書【見原審卷㈠第275頁】及D'保管書【見原審卷㈠第267
      頁】？）我看到的是C合約書及D保管書。以黑筆加註文字
      的C'合約書我沒有看過，就我印象，當初沒有加註那些文
      字；D保管書我沒有印象看到但書附記條款的文字。」「
      （問：98年11月3日當天你看到原證5的書面內容，是A文
      書那份【見原審卷㈠第329頁】，還是有多了『含有母親陸
      拾萬元....』並加註但書附記內容的那份保管書（指A'文
      書）？）我當天看到的是鈞院卷㈠第329頁那份保管書【指
      A文書】，我沒有印象看到鈞院卷㈠第269頁加註的內容【
      指A'文書】。」「（問：98年11月3日當天你看到原證6的
      書面內容，是B文書那份【見原審卷㈠第331頁】，還是有
      多了「民國九十八年十一月一日」並加註但書附記內容的
      B'文書【見原審卷㈠第273頁】？）我看到的是B文書，印
      象中沒有看到「民國九十八年十一月一日」並加註但書附
      記內容。」「（問：98年11月3日當天，兩造有無提到債
      權承認書第一、二、三條約定的金額，都要等到土地出售
      後並塗銷全部設定之抵押權，才能生效付款這件事？）證
      人林德昇證稱：我沒有印象他們有口頭提到清償條件的事
      ，我跟他們確認債權承認書的內容之後，他們雙方有同意
      」等語（見原審卷㈡第142至146頁)。
    ⒋本院酌以證人林德昇為執業律師，在98年11月3日之前，並
      未接觸亦不知悉兩造間投資關係，僅因受兩造委託釐清投
      資債權債務關係，乃於98年11月3日當日親自閱覽歐盧如
      意提出之A文書、B文書、C合約書及D保管書，並與兩造共
      同釐清磋商後，由兩造確認系爭債權承認書內容無誤後簽
      立，並為之見證等情，堪認證人林德昇應無甘冒偽證罪而
      迴護兩造任何一方之必要，其本於執行職務時所見所聞之
      上開證述內容，必與事實相符而無虛構之虞，足以採信。
      故由上開證詞內容可知，於98年11月3日簽債權承認書當
      天，證人林德昇僅見及歐盧如意提出之A文書、B文書、C
      合約書及D保管書內容，且兩造共同確認釐清投資債權債
      務時，亦無人提出將「必須等土地出售後並塗銷全部設定
      之抵押權，才能生效付款」之條件，作為系爭債權承認書
      之內容，證人林德昇並無印象盧文檳等2人有提出A'文書
      、B'文書、C'合約書及D'保管書或其上記載之附記條款內
      容等情屬實。設若盧文檳等2人確實有提出上開附記條款
      內容之文書，則依證人林德昇之法律專業，必當詳閱該憑
      證文書所附記條款之文字內容，詢問兩造何以記載該內容
      之原由，以釐清兩造間投資債權債務關係，方足見證兩造
      簽立系爭債權承認書，就此證人林德昇斷不可能毫無印象
      。故盧文檳等2人抗辯A'文書、B'文書、C'合約書及D'保
      管書，係98年11月2日經兩造同意後加註附記條款內容。
      歐盧如意在另案提出有加註附記條款之C'合約書作為證物
      ，足見簽立系爭債權承認書當日，歐盧如意所提出憑證文
      書，係已經加註但書附記條款之C'合約書，而非歐盧如意
      本件訴訟提出之C合約書等語，難據為盧文檳等2人有利認
      定之依據。
    ⒌雖盧文檳等2人抗辯加註附記條款時，鄭麗華(鄭麗珠之胞
      姊)及員工陳翠婉有在場見聞云云。然盧文檳等2人表示陳
      翠婉已離職。而鄭麗珠、鄭麗華於原審另案107年度嘉簡
      字第681號塗銷抵押權登記事件審理時雖均證稱A '文書、
      B'文書、C'合約書及D'保管書或其上記載之附記條款內容
      當場經歐盧如意同意(見原審卷㈡第59-9、59-12、59-13、
      59-17頁)，與證人林德昇上開證詞未符，且盧文檳等2人
      雖於107年3月6日兩願離婚，但於本件訴訟立場一致，分
      別與鄭麗華有特殊舊日姻親或姊妹情誼關係，已難期鄭麗
      珠、鄭麗華上開證述內容無偏頗之虞，不足遽採。又兩造
      簽立系爭債權承認書後，歐盧如意已將原本由其保管之A
      文書、B文書、C合約書及D保管書正本，皆交付給盧文檳
      ，歐盧如意已無保管上開文書正本等情，業經證人林德昇
      於原審證述明確(見原審卷㈡第146頁)，則盧文檳等2人以
      歐盧如意未能提出上開文書正本為由，而否認上開文書之
      真正云云，即無可採。至盧文檳等2人於原審提出錄音譯
      文內容(見原審卷㈠第307至317頁)，僅能證明兩造簽立系
      爭債權承認書前先釐清投資債權債務關係後，再由兩造確
      認系爭債權承認書內容無誤後簽立，並由證人林德昇為之
      見證，則系爭債權承認書既已清楚載明約定兩造權利義務
      關係，自不得任意反於契約文字為解釋。故盧文檳等2人
      另抗辯：渠等有就討論系爭債權承認書之協議過程錄音，
      證明兩造間有約定必須等土地出售並塗銷抵押權後才要清
      償云云，無足採取。
  ㈢歐盧如意依系爭債權承認書第1、2、5條請求盧文檳等2人連
    帶給付262萬6000元本息，於法有據：
    ⒈又按民法第315條規定：「清償期，除法律另有規定或契約
      另有訂定，或得依債之性質或其他情形決定者外，債權人
      得隨時請求清償，債務人亦得隨時為清償。」。查，依不
      爭執事項㈡所示，盧文檳等2人簽立系爭債權承認書後，亦
      依約提供名下之嘉義縣○○鎮○○段000地號、○○鎮○○段000之
      0、000、000地號及○○段00之0地號、○○鎮○○○000之00地號
      等土地，於98年11月6日辦理如系爭債權承認書各條約定
      金額之抵押權設定登記，擔保債權種類及範圍為「98年11
      月3日債權承認書之投資金額保障」，有土地登記第二類
      謄本在卷可稽（見原審卷㈠第19、23、27、31、35、37頁
      ），復參以系爭債權承認書第1條、第2條未約定債務清償
      期，抵押權設定契約書亦未約定清償日期，則依上開規定
      ，債權人即歐盧如意得隨時請求清償。而歐盧如意業於10
      7年8月27日以嘉義中山路郵局第310號存證信函定期催告
      盧文檳等2人於文到10日內清償，經盧文檳等2人於翌日（
      28日）收受該存證信函等事實，有上開存證信函及回執在
      卷足稽(見原審卷㈠第41至49頁)，則歐盧如意依系爭債權
      承認書第1、2、5條之約定，請求盧文檳等2人連帶給付第
      1條約定之826,000元及第2條約定之180萬元，並自上開催
      告期間屆滿翌日即107年9月8日起算之法定遲延利息，於
      法有據。
    ⒉又按系爭債權承認書第2條約定：「乙方（指盧文檳等2人
      ，下同）同意提供..土地，供甲方（指歐盧如意，下同）
      設定金額新台幣1,800,000元之抵押權、無息，以保障甲
      方之投資金額，乙方承認甲方上揭金額無訛。」等語。而
      盧文檳等2人抗辯：系爭債權承認書第2條約定之180萬元
      ，其中有60萬元是母親盧葉玉蘭的投資款，歐盧如意與盧
      文檳平均繼承30萬元後，應給付的金額只有150萬元云云
      ，並提出公證遺囑、遺囑內容及60萬元匯款回條在卷可稽
      (見原審卷㈠第193至199、271頁)。然為歐盧如意陳稱：母
      親盧葉玉蘭的投資60萬元之流程伊並未參與，且投資款並
      非交付予伊，伊亦未自該投資獲得金錢上之利益，無給付
      30萬元予盧文檳之義務等語。查，上開公證遺囑第二條記
      載:「本人曾投資新台幣陸拾萬元整，與親人合夥購買○○
      鎮○○段000-0、000、000地號之土地，持股約十分之一，
      亦由本人之肆男（盧文檳）及肆女（指歐盧如意）平均繼
      承取得。」（見本院卷㈠第505頁），僅提及投資款60萬元
      由盧文檳及歐盧如意平均繼承各取得，並未載明該60萬元
      交付歐盧如意，且歐盧如意否認有收受該款，則歐盧如意
      應無均分其中30萬元給付盧文檳之義務甚明。且該遺囑作
      成日期為91年6月19日，見證人之一為鄭麗珠之胞姊鄭麗
      華（見同上卷第503頁），與立遺囑人盧葉玉蘭、盧文檳
      等2人有密切親屬關係，衡諸情理盧文檳等2人當時必已耳
      聞而知悉上開公證遺囑內容。嗣盧葉玉蘭於98年2月過世
      ，兩造於98年11月3日與證人林德昇討論磋商釐清投資債
      權債務關係時，盧文檳等2人並未為上開抗辯之主張，且
      簽立系爭債權承認書就內容達成一致合意，其中第2條已
      明確約定歐盧如意的投資款金額為180萬元，而非150萬元
      ，況盧文檳向原審法院依上開遺囑另起訴請求歐盧如意給
      付30萬元（109年度家繼簡字第16號），有起訴書在卷足
      稽（見同上卷第235至237頁），復撤回該起訴，亦有撤回
      起訴狀可稽（見同上卷第225頁）。則歐盧如意依系爭債
      權承認書第2條約定請求盧文檳等2人連帶給付180萬元，
      即屬有據，盧文檳等2人上開抗辯，無足憑採。
  ㈣歐盧如意依系爭債權承認書第3、5條請求盧文檳等2人連帶給
    付52萬元，於法無據：
    ⒈系爭債權承認書第3條約定：「乙方同意提供○○鎮(債權承
      認書誤載為民雄鄉)○○○段000之00地號土地，供甲方設定
      金額52萬元之抵押權、無息，以保障甲方之投資金額，乙
      方承認甲方上揭金額無訛」等語。依此約定，歐盧如意對
      盧文檳等2人有52萬元投資款債權，盧文檳等2人同意提供
      ○○○段000之00地號土地(下稱000之00土地)設定52萬元抵
      押權予歐盧如意，以保障歐盧如意投資債權乙情，固足認
      定。然查，兩造於98年11月3日簽立系爭債權承認書後，
      鄭麗珠依約保障歐盧如意投資債權52萬元而於同年月6日
      即將名下000之00土地應有部分3分之2辦妥52萬元抵押權
      設定登記予歐盧如意(註：000之00土地另外應有部分3分
      之1之共有人為葉瓊珠)。相隔約3個月後之99年1月27日，
      鄭麗珠即將其應有部分3分之2，以買賣為原因辦理移轉登
      記予歐盧如意等情，有上開土地登記第一類謄本在卷可稽
      (見原審卷㈠第125、127頁)，且為兩造所不爭執，堪信屬
      實。由上開000之00土地應有部分3分之2辦妥52萬元抵押
      權設定登記予歐盧如意，以保障其投資債權52萬元，相隔
      約3個月後再將其應有部分3分之2，以買賣為原因辦理移
      轉登記予歐盧如意等事件發生之接續時序，衡諸盧文檳等
      2人抗辯應有部分3分之2辦理移轉登記，係用以抵償系爭
      債權承認書第3條所載對歐盧如意52萬元的投資款債務等
      語，與常情相符，應屬可採。
    ⒉至於歐盧如意雖主張：兩造另有投資000之00土地，因盧文
      檳等2人投資不當導致被拍賣，為補償歐盧如意000之00土
      地之投資損失，才將000之00土地應有部分3分之2過戶給
      歐盧如意，故過戶並非是抵銷系爭債權承認書第3條的52
      萬元投資款等語。然查，證人林德昇於原審證稱：簽立系
      爭債權承認書當日，歐盧如意提出之B文書，上面記載投
      資購買的土地即為000之00土地，投資金額52萬元，兩造
      乃約定將鄭麗珠名下000之00土地設定52萬元抵押權予歐
      盧如意，並載明於系爭債權承認書第3條等語(詳本院卷㈡
      第148、149頁)。由上可知，系爭債權承認書第3條約定的
      52萬元投資款，與歐盧如意提出B文書上所載000之00土地
      的52萬元投資款，係同一筆債權。簽立系爭債權承認書當
      日，經兩造耗時磋商確認後，確定歐盧如意提出之B文書
      對盧文檳等2人確有52萬元投資款債權，盧文檳等2人亦同
      意提供000之00土地設定52萬元抵押權予歐盧如意，以保
      障歐盧如意52萬元投資款債權。則鄭麗珠事後將名下000
      之00土地應有部分3分之2辦理移轉登記予歐盧如意，即係
      用以抵償系爭債權承認書第3條所載之52萬元債務(即歐盧
      如意投資000之00土地投資款)甚明，則盧文檳等2人依B文
      書及系爭債權承認書第3條對歐盧如意所負之債務，已因
      清償而消滅。歐盧如意依系爭債權承認書第3條請求盧文
      檳等2人給付52萬元，即屬無據。其上開主張，不足採取
      。
  ㈤歐盧如意依C合約及D保管書，請求上訴人盧文檳、鄭麗珠給
    付826,000元，於法無據：
　　歐盧如意主張系爭債權承認書第1條所載826,000元是○○段00
    0地號土地的投資款，與C合約書及D保管書所載為○○段00地
    號土地的826,000元投資款，非同一筆投資款云云，然為盧
    文檳等2人所否認，並辯稱：當時投資購買000地號及00地號
    土地，00地號土地有售出，418地號土地未售出，兩造結算0
    0地號土地後之歐盧如意投資剩餘款為826,000元，乃約定將
    該金額在未售出之000土地上為歐盧如意設定抵押權等語。
    查，兩造因多筆投資而發生糾紛，98年11月3日當天簽立債
    權承認書，目的就是要釐算兩造投資債權債務關係，並約定
    如何保障上訴人投資款債權。參以證人林德昇證述：歐盧如
    意當天將A文書、B文書、C合約書及D保管書全數提出，用意
    顯然要將上開文書所載之投資款數額一併結算釐清等語（見
    原審卷㈡第143、144頁），又證稱：C合約書、D保管書的內
    容看起來是盧文檳、鄭麗珠要給歐盧如意826,000元，歐盧
    如意要求要有保障，盧文檳願意提供000地號給歐盧如意設
    定抵押，所以設定000地號土地同金額的抵押權等語(見原審
    卷㈡第147頁)。則兩造彙算確認結果，已將A文書及B文書之
    投資款數額，分別列入系爭債權承認書第2條及第3條，歐盧
    如意自無可能對C合約書及D保管書之投資款如何處理乙事，
    未一併列入處理。因此，兩造於98年11月3日當天，就A文書
    、B文書、C合約書及D保管書所載之投資款數額逐一確認後
    ，應已全數列入系爭債權承認書之約定內容之內，方符合事
    理之常。易言之，C合約書及D保管書所載○○段00土地結算投
    資款826,000元，就是系爭債權承認書第1條所載約定在000
    地號土地上設定之826,000元抵押債權，故兩者應為同一筆
    債權，洵堪認定。因之，歐盧如意依系爭債權承認書第1條
    、第5條請求盧文檳等2人連帶給付826,000元，經本院認為
    於法有據，已如前所述，則歐盧如意再以同一債權之其他憑
    證(即D保管書)重複請求盧文檳等2人另外給付826,000元，
    自無可採。
六、綜上所述，歐盧如意主張依系爭債權承認書第1、2、5條約
    定，請求盧文檳等2人連帶給付826,000元及1,800,000元，
    及自其催告給付之存證信函送達後10日即107年9月8日起至
    清償日止，按年息百分之5計算之利息，為有理由，應予准
    許，逾此部分之請求（即歐盧如意主張依系爭債權承認書第
    3條約定及D保管書之法律關係，請求盧文檳等2人連帶給付5
    2萬元及共同給付826,000元等本息部分），為無理由，應予
    駁回。原審就上開不應准許部分，駁回歐盧如意之請求（即
    駁回52萬元本息）及假執行之聲請，及就上開應准許部分（
    即判命盧文檳等連帶給付826,000元及1,800,000元本息），
    為盧文檳等2人敗訴之判決，並為供擔保得、免假執行之諭
    知，均無不合。歐盧如意及盧文檳等2人各就其敗訴部分分
    別上訴，均指摘原判決不利己之部分不當，求予廢棄改判，
    為無理由，兩造之上訴均應駁回。
七、本件事證已臻明確，兩造其餘之攻擊或防禦方法及所用之證
    據，經本院斟酌後，認為均不足以影響本判決之結果，爰不
    逐一論列，附此敘明。
八、據上論結，本件兩造之上訴，均為無理由，依民事訴訟法第
    449條第1項、第78條、第85條第1項前段，判決如主文。
中　　華　　民　　國　 110　　年　　 3　　月　　 3　　日
                  民事第六庭    審判長法  官  吳上康

                                      法  官  張季芬

                                      法  官  王浦傑
上為正本係照原本作成。
上訴人盧文檳、鄭麗珠如不服本判決，應於收受送達後20日內向
本院提出上訴書狀，其未表明上訴理由者，應於提出上訴後20日
內向本院補提出理由書狀（均須按他造當事人之人數附繕本），
上訴時應提出委任律師或具有律師資格之人之委任狀；委任有律
師資格者，另應附具律師資格證書及釋明委任人與受任人有民事
訴訟法第466條之1第1項但書或第2項（詳附註）所定關係之釋明
文書影本。如委任律師提起上訴者，應一併繳納上訴審裁判費。
上訴人歐盧如意不得上訴。
中　　華　　民　　國　　110 　年　　3 　　月　　3 　　日

                                      書記官  蔡曉卿
【附註】
民事訴訟法第466條之1：
⑴對於第二審判決上訴，上訴人應委任律師為訴訟代理人。但上
  訴人或其法定代理人具有律師資格者，不在此限。
⑵上訴人之配偶、三親等內之血親、二親等內之姻親，或上訴人
  為法人、中央或地方機關時，其所屬專任人員具有律師資格並
  經法院認為適當者，亦得為第三審訴訟代理人。
民事訴訟法第466條之2第1項：
上訴人無資力委任訴訟代理人者，得依訴訟救助之規定，聲請第
三審法院為之選任律師為其訴訟代理人。

附表一：
編號 系爭債權承認書簽立日期：98年11月3日 歐盧如意提出之文書 盧文檳等2人提出之文書 1 第一條：乙方（即盧文檳、鄭麗珠）同意提供○○鎮○○段000地號土地，供甲方（即歐盧如意）設定金額826,000元之抵押權、無息，以保障甲方之投資金額，乙方承認甲方上揭金額無訛。   2 第二條：乙方同意提供○○鎮○○段000之1、000、000及○○段00之0共四筆土地，供甲方設定金額1,800,000元之抵押權、無息，以保障甲方之投資金額，乙方承認甲方上揭金額無訛。 ⒈原審卷㈠第329頁之原證5（即A文書）。 ⒉簽立日期為98年11月1日 ⒈原審卷㈠第269頁(即A'文書)。 ⒉內容較A文書增加： ⑴但內含有母親陸拾萬元在內....。 ⑵但書附記：須等待土地出售後，並塗銷全部設定之抵押權，才能生效付款。因設定180萬元正之抵押權內有母親盧葉玉蘭之60萬元正之投資款項在內。11/2加入但書。 3 第三條：乙方同意提供○○鎮（債權承認書誤載為民雄鄉）○○○段000之00地號土地，供甲方設定金額520,000元之抵押權、無息，以保障甲方之投資金額，乙方承認甲方上揭金額無訛。 ⒈原審卷㈠第331頁之原證6（即B文書）。 ⒉未記載日期。 ⒈原審卷㈠第273頁（即B'文書）。 ⒉內容較B文書增加： ⑴民國九十八年十一月一日。 ⑵但書附記：右列姊姊寄錢52萬元，　係投資○○鎮○○○段000-00地號，持分3分之1比例，登記鄭麗珠名義下，並同意給姊姊設定52萬元抵押權。須等待土地出售後，並塗銷全部設定之抵押權才能生效付款。98年11月2日加入但書。 4  （第四條業經另案判決）   5 第五條：以上四筆金額，確為乙方連帶給付甲方，乙方今後不得爭執金額。   

附表二：

 　　歐盧如意提出之文書 盧文檳等 2人提出之文書 98年10月14日合約書 ⒈原審卷㈠第49-2頁之原證4(即C合約書)⒉內容為：　民國85年10月20日台北姊歐盧如意出資180交付盧文檳合股投資借用鄭麗珠名義嘉義縣○○鎮○○段00地號總價360萬，劉金普投資60萬元，台北姊180萬扣除，劉金普60萬剩，扣除擋土牆築造工程與盧文照種植鳳梨毀除補貼20萬元正，總餘額剩826,000元正。 ⒈原審卷㈠第275頁(即C'合約書)。 ⒉內容較C'書增加：　○○鎮○○段000地號與○○段00地號一起同標，○○段000未售出投標，設定登記以抵押權826,000元為準同合約書。 98年10月14日保管書 ⒈原審卷㈠第51頁之原證4(即D保管書)。 ⒉內容為：中華民國98年10月14日盧如意826,000元正，請盧文檳與鄭麗珠保管，盧如意如需要現金，盧文檳與鄭麗珠支付給盧如意。 ⒈原審卷㈠第267頁(即D'保管書)。 ⒉內容較D'書增加：但書附記：須等待土地出售後，並塗銷全部設定之抵押權才能生效付款。因右列保管書之款項已設定於○○段000地號抵押權內。98年11月2日加入但書。